最高法院刑事判決　　　　　　九十六年度台上字第五二二五號
上　訴　人　甲○○
上列上訴人因強盜案件，不服台灣高等法院高雄分院中華民國九
十六年七月三十一日第二審更審判決（九十六年度重上更(三)字第
四六號，起訴案號：台灣高雄地方法院檢察署九十四年度偵字第
一四五三八號），提起上訴，本院判決如下：
    主  文
上訴駁回。
    理  由
按刑事訴訟法第三百七十七條規定：上訴於第三審法院，非以判
決違背法令為理由不得為之；是提起第三審上訴，應以原判決違
背法令為理由，係屬法定要件；如果上訴理由書狀並未依據卷內
訴訟資料具體指摘原判決不適用何種法則或如何適用不當，或所
指摘原判決違法情事，顯與法律規定得為第三審上訴理由之違法
情形不相適合時，均應認其上訴為違背法律上之程式，予以駁回
。原判決撤銷第一審之不當科刑判決，改判論處上訴人甲○○攜
帶兇器強盜罪刑（累犯，處有期徒刑八年）。
上訴人之上訴意旨略以：(一)、原判決僅以被害人乙○○供稱：「
其皮夾內有現金新台幣（下同）七千至八千元現金，（民國九十
四年）六月二十日才領薪水一萬五千元，因六月二十五日要繳房
貸，所以才一直把薪水放在皮包內」等語，即認定上訴人強盜乙
○○皮夾內之二萬二千元。惟承辦員警於案發現場並無查獲裝一
萬五千元之薪水袋，歷審亦均認定上訴人身上所查獲之一萬三千
八百元與本案無關，又被害人於更一審供稱：「我十五日領薪水
，薪水袋我沒有留存」，於更二審供稱：「上一審說十五日領薪
水，現在說是二十日領薪水，日期可能記錯，但金額無誤」，其
供述顯屬矛盾，原審未予查明，僅以被害人可能記錯領薪日期，
即謂被害人之供述可採，顯有判決理由不備之違法。(二)、乙○○
證稱：伊與警察進入二樓房間時，伊皮包是放在地上，皮夾、手
機放在桌上；員警鄂芳傑證稱：整個大皮包是在屋內床邊桌下找
到的，小的皮夾是在大的皮包裡面；伊等把皮包拿到床上清點，
有會同被害人、被告（上訴人）在場清點；另員警李建德證稱：
伊檢視皮包時已經打開，伊不知何人打開，伊去的時候皮包已經
打開了，當時被害人的大皮包放在牆邊，放錢的小皮包放在大皮
包裡面，被害人上來指認後才把皮包打開，之前大小皮包之拉鍊
有無打開我不知道，員警林士琪證稱：被害人上樓後自己把皮包
打開，把小錢包拿出來，其他的東西是用倒的，倒在地上，伊是
親眼看到被害人把皮包打開等語。上開證人就發現皮包之地點及
檢視皮包之過程，供述差異極大。倘員警於審理中作證距案發時
已有時日，可能記憶有誤，惟被害人係案發當日即製作筆錄，其
證述案發現場情況應屬可採，足見現場已遭員警破壞，原判決僅
以證人等應係記憶有所出入為由，不為有利於上訴人之認定，難
謂於法無違。(三)、原判決認定上訴人因曾向羅秋菊借錢，因而缺
錢強盜被害人財物。惟上訴人倘為強盜被害人財物，何以將被害
人押回租屋中控制其行動二十七小時，期間未曾向其索取金錢或
與其家人勒索財物，亦未拿取提款卡領錢，原判決之認定顯與經
驗法則有違。(四)、上訴人於案發當日即向承辦員警要求勘驗指紋
比對遭拒，審理中亦一再要求勘驗皮包及被查扣一萬三千八百元
現金之指紋，原審未予調查亦未說明理由，僅以猜測或「自屬當
然」之詞認定上訴人犯行，難謂於法無違等語。
惟查：原判決依憑上訴人自承於原判決所載之時、地，持扣案玩
具手槍強令被害人乙○○駕駛小客車，駛至高雄市○○區○○路
與高雄縣仁武鄉交界處，以膠帶纏繞矇住乙○○雙眼、反綁乙○
○雙手，嗣換由上訴人駕駛載往高雄縣湖內鄉○○街二百二十一
號居處二樓房間，並脫去乙○○全部衣物，之後自行下樓至乙○
○之上開小客車內右前座腳踏板處，將乙○○所有之手提皮包二
只拿至上述房間。嗣又下樓去買童軍繩，改以童軍繩綑綁乙○○
雙手，當晚將童軍繩鬆綁，翌日上午，乙○○乘上訴人熟睡之際
，自行逃脫；及在警詢中供承：伊於囚禁乙○○時，曾向乙○○
說伊自己的小孩因罹患心臟病，急需約三百萬元的醫療費用才能
救活，所以才綁架乙○○；伊有認養一名乾女兒（胡奇緣），目
前居住在越南，她母親叫胡美幸（伊手機電話簿內設定之000
0000000號我可愛的老婆之人），伊有答應胡美幸要幫忙
籌措胡奇緣的醫療費用之供詞；乙○○及證人黎慧玲、曹姛慧、
田林秀英、楊秋華、鄂芳傑、林士琪、李建德等證詞；扣案玩具
手槍一把、童軍繩一捆、膠帶一捲、使用過之膠帶一條、乙○○
具領自小客車之領結、勘驗搜索現場錄影帶之勘驗筆錄、蔡匙名
義台灣銀行潮州分行之客戶往來明細查詢單、活期儲蓄存款資料
、乙○○與蔡匙之戶籍資料、薪水袋等證據資料，認定上訴人有
原判決事實欄所載之加重強盜犯行；已於判決理由內，詳敘其調
查證據之結果及取捨證據認定之理由，並就上訴人否認犯罪，辯
稱：伊將乙○○放在車內的手提皮包拿進房間內，是因伊住處附
近常有竊案，怕手提皮包被偷，伊並無取走乙○○皮包內現金二
萬二千元，伊將乙○○皮包拿回房間後，沒有打開看，當警察來
搜索時，伊有請警察採集皮包、皮夾的指紋，但警察沒有採集，
之後警察將皮包內物品拿出來檢視，不是在伊房間內，也沒有當
場給伊看云云；及辯護人辯護意旨以並無證據可證明乙○○於案
發當時皮包內有如其所述之現金，且乙○○所述關於皮包現金來
源前後不一等語。認均非可採，已依據卷內資料，予以指駁及說
明。從形式上觀察，原判決並無理由不備、適用法則不當及依法
應於審判期日調查之證據而未予調查等違背法令之情形。按取捨
證據及認定事實，乃事實審法院適法職權之行使，其對證據證明
力所為之判斷，苟不悖通常一般人日常生活之經驗，又未違背客
觀上應認為確實之定則，並已敘明其何以為此判斷之心證理由者
，即不能任意指為違法。又原判決認定被害人乙○○當時有現金
二萬二千元之事實，並非單依乙○○之指訴，尚說明係依據乙○
○之薪水單、證人即與乙○○相同內容工作之同事楊秋華之證詞
及乙○○之母蔡匙名義之台灣銀行潮州分行客戶往來明細查詢單
、活期儲蓄存款資料、乙○○與蔡匙之戶籍資料等證據而為認定
，並已敘明其取捨證據及認定之理由（見原判決正本第六頁至第
九頁），所為論斷俱有卷內資料可資覆按；上訴意旨(一)指摘原判
決係僅依乙○○之指訴而認上訴人犯本件強盜云云，係徒憑己意
，就原審採證認事自由判斷職權之合法行使，再為單純事實上爭
執，自非適法之第三審上訴理由。又按證人之供述前後稍有不符
或相互間有所歧異，究竟何者為可採，事實審法院非不可本於經
驗法則，斟酌其他情形，作合理之比較以定其取捨；若其基本事
實之陳述與真實性無礙時，仍非不得予以採信，非謂一有不符或
矛盾，即認其全部均為不可採信；從而供述之一部認為真實者，
予以採取，自非證據法則所不許；因之，證人供述前後縱有出入
，事實審法院依憑證人前後之供述，斟酌其他證據，本於經驗法
則與論理法則，取其認為真實之一部，作為論罪之證據，自屬合
法。原判決綜合全部調查證據之結果，就乙○○關於薪水袋是否
仍在部分之供詞，雖稍有出入，仍不足為有利上訴人之認定；原
判決並非未敘明其取捨證據判斷之理由（見原判決正本第七頁）
；又就證人即據報到現場處理之警員鄂芳傑、林士琪、李建德所
供關於乙○○皮包被發現之地點、皮包拉鏈是否已打開、清點之
地點等證述有所差異部分，敘明：「此係證人等當時就細節觀察
及事後記憶問題，無礙於本件乙○○之手提皮包係在被告（上訴
人）上開民生街二百二十一號二樓房間查獲之基本事實認定，又
當時檢視皮包內確無二萬二千元現金等情之認定，乙○○等證人
或因進入上開房間先後順序不同，或就查扣、檢視細節記憶有所
出入，均不足依此細節上之差異，遽為被告有利之認定」等語（
見原判決正本第十一頁）；且依卷內資料，上訴人在第一審亦供
稱：警員到場時，被害人的皮包是在地板上等語，核與被害人乙
○○及警員鄂芳傑、李建德所稱：當時大皮包在地上等語相符，
且依乙○○在第一審所證：「警員叫我進入房間，問我皮包是否
是我的；警察上去十多分鐘後，叫我上去，原先警察叫我上去我
不願意」；證人李建德：「（有無請被害人上來指認？）她原先
不敢上來，後來才上來」等語；則原判決認乙○○與警員鄂芳傑
、林士琪、李建德之證詞，就查獲上開皮包情形之供述，有所差
異，係因進入房間之時間不同，而就細節部分之供述有所出入所
致，所為論述，並無違誤。另依卷內資料及原判決確認之事實，
乙○○當時居住屏東縣潮州鎮，遠赴高雄市苓雅區之大帝國舞廳
擔任接線生，當日因夜間當班至清晨五時許，準備駕駛汽車返家
時，遭上訴人強制至其住處，乙○○在偵查中亦陳稱：我從屏東
開車來高雄上班，身上不可能完全沒有帶錢等語（見偵字卷第一
０二頁）；而本件案發後，員警到場搜查時，乙○○皮包內確無
現金。則原判決採取乙○○有關其皮包內有現金，且查獲時均已
不見之證詞，認上訴人有本件強盜之事實。原判決既已就卷內證
據資料，敘明認定乙○○皮包內有現金二萬二千元遭上訴人強取
之理由，所為論斷，無悖經驗法則及論理法則，判決並無違誤；
上訴意旨(二)、(三)置原判決理由內已詳予說明之事項於不顧，仍執
原判決已敘明不予採納其否認犯罪之辯解，就事實審法院無違於
證據法則之採證認事自由判斷職權之合法行使，再為單純事實上
爭執，自非合法之第三審上訴理由。又原判決已就上訴人所持向
羅秋菊借款二萬元並剩餘一萬三千八百元之辯解，不能為有利上
訴人之認定，敘明其判斷之依據；又就上訴人之辯護人在更三審
時聲請鑑定扣案現金一萬三千八百元之指紋一節，敘明：「辯護
人聲請鑑定扣案之一萬三千八百元有無乙○○指紋，因本件上述
皮包及扣案之現金，於查獲時並無特別加以保存以供鑑定指紋之
用，而該上述皮包、現金於被告查獲後，歷經警方及偵、審等辦
案程序，必有相關人員之摸觸情形，是此部分被告聲請鑑定指紋
部分，本院認已無必要」等語（見原判決正本第十頁、第十二頁
）；所為論斷俱有卷內資料可資覆按，判決自無違誤。參以原判
決既未認定上開扣案之現金為上訴人強盜自乙○○之財物，則縱
鑑定結果並無乙○○之指紋，亦不能動搖原判決所確認之事實；
上訴意旨(四)執以指摘，係置原判決理由內已詳予說明之事項於不
顧，仍執原判決已敘明不予採納其否認犯罪之辯解，就事實審法
院無違於證據法則之採證認事自由判斷職權之合法行使，再為單
純事實上爭執，自非合法之第三審上訴理由。其他上訴意旨，或
係對於原審採證認事之適法職權行使為事實上之爭執，或未依據
卷內資料具體指摘原判決究係如何違背法令，俱非合法。綜上，
應認上訴人之上訴違背法律上之程式，予以駁回。
據上論結，應依刑事訴訟法第三百九十五條前段，判決如主文。
中　　華　　民　　國　九十六　年　　九　　月  二十八  日
                      最高法院刑事第十一庭
                          審判長法官  林　永　茂
                                法官  洪　文　章
                                法官  蘇　振　堂
                                法官  蕭　仰　歸
                                法官  何　菁　莪
      本件正本證明與原本無異
                                      書  記  官
中　　華　　民　　國　九十六　年　　十　　月　　三　　日
                                                 H
